臺灣高等法院交通事件裁定　　　　　　 96年度交抗字第792號
抗　告　人　交通部公路總局臺北區監理所板橋監理站
受　處分人　甲○○
上列抗告人因受處分人違反道路交通管理處罰條例案件，不服臺
灣板橋地方法院96年度交聲字第1101號，中華民國96年9月11日
所為裁定（原處分案號：交通部公路總局臺北區監理所板橋監理
站板監裁字第裁41-DB0000000號違反道路交通管理事件裁決書）
，提起抗告，本院裁定如下：
    主  文
抗告駁回。
    理  由
一、原裁定意旨略以：受處分人甲○○於民國96年5月14日下午4
    時5分許，騎乘車牌號碼HGL-895號重型機車，在桃園縣萬壽
    路與中正路口有闖越紅燈之情，固據承辦警員施宏岳證述在
    卷，惟據違反道路交通管理事件統一裁罰基準及處理細則第
    11條第1項第1款規定，舉發違規通知單通知聯應交付駕駛人
    簽名或蓋章收受之，拒絕簽章者，仍應將通知聯交付該駕駛
    人或行為人收受，並記明其事由及交付之時間；拒絕收受者
    ，應告知其應到案時間及處所，並記明事由與告知事項，視
    為已收受。然觀該舉發違規通知單，上開應記明之事項均付
    諸闕如，顯已違背上開規定，自不得視為受處分人業已收受
    ，故原處分機關自不得據以裁罰，因而撤銷原處分機關所為
    之處分，另由原處分機關為妥適處理等語。
二、抗告意旨略以：受處分人甲○○於96年5月31日至交通部公
    路總局臺北區監理所板橋監理站提出陳述書時，有提出違規
    通知單通知聯，是本件違規通知單送達並無疑義，原裁定據
    此撤銷原處分，似嫌速斷云云。
三、經查：
  (一)按裁決書本質上雖為行政處分，惟行政處分並無以「公定力
    」規定法律秩序之效力，而可被推定為真正之結果；再者，
    行政處分若可被推定為真正，則不啻認定所有受處分人應對
    該行政處分所依據之事實並非真正負舉證責任，此顯有違反
    法治國家之基本原則甚明，本件原處分機關所為之裁決當無
    上開效力甚明。次按警察機關因人民有違反道路交通管理處
    罰條例之行為，欲予以處罰時，對該違規行為確實存在應負
    舉證責任，苟其證明未達於通常一般之人均不致有所懷疑，
    得確信其為真實之程度者，而有合理性懷疑之存在，致使無
    從形成有違規之確信，根據前開「罪證有疑，利於被告」之
    證據法則，即不得遽為不利被告之認定，核先敘明。
  (二)證人施宏岳於原審明確證稱：其見受處分人在該路口完全變
    成紅燈後，仍直行經過該路口過來，遂將之攔下，盤查身分
    並告發，「受處分人有說並未闖紅燈」等語（見原審卷第17
    頁）。顯見受處分人遭攔停之時，確有爭執是否違規闖紅燈
    一事，其嗣後不欲在舉發通知單（即收執聯之紅單）上簽名
    收受，證人施宏岳自應將此爭執事由，依據違反道路交通管
    理事件統一裁罰基準及處理細則第11條第1項第1款之規定，
    記載於該舉發通知單上。然受處分人雖拒絕簽章，卻仍收受
    該舉發通知聯，並持該舉發通知聯提出於原處分機關聲明異
    議，有原處分機關96年7月19日北監板四字第0962004171號
    函附件、桃園縣政府警察局龜山分局96年6月15日山警分交
    字第0965023850號書函說明四在卷可核（見原審卷第2頁、
    第8頁）。則受處分人收受欠缺法定應記載事由之舉發通知
    單，能否謂合法收受，即非無疑，原處分機關即依此逕行裁
    決，其裁決程序顯非合法。是原裁定認於此情形，舉發程序
    既有瑕疵，不得視為受處分人業已收受，原處分機關不得據
    以裁罰，而撤銷原處分，由原處分機關另為適法處理，經核
    並無違誤。本件抗告顯無理由，應予駁回。
  (三)另本件原處分機關認定抗告人有闖越紅燈之違規行為，僅係
    以該單一員警之目視舉發為憑，並無其他任何以攝影機或照
    相機等科學儀器客觀保存當時情形之資料或其他積極證據可
    供審酌，致生本件爭議。爾後，警察機關在執行取締違反道
    路交通管理處罰條例事件時，對於違規人行為當時確有如何
    違規之情事，應儘量利用科學儀器予於保存留查，以杜絕日
    益增多的爭議，附此敘明。
四、據上論結，應依道路交通案件處理辦法第26條，刑事訴訟法
    第412條，裁定如主文。
中　　華　　民　　國　　96　　年　　10　　月　　24　　日
                　刑事第十九庭審判長法　官  尤豐彥
　　　　　　　　　　　　　　　　　  法　官  黃金富
　　　　　　　　　　　　　　　　　  法　官  魏新國
以上正本證明與原本無異。
不得再抗告。
                                    書記官  陳玉珍
中　　華　　民　　國　　96　　年　　10　　月　　24　　日
